【裁判字號】    94,重上,531
【裁判日期】    950403
【裁判案由】    確認債權存在
【裁判全文】
臺灣高等法院民事判決                 94年度重上字第531號
上  訴  人  新第營造工程股份有限公司
法定代理人  丙○○
上  訴  人  松德爾投資有限公司
法定代理人  乙○○
共      同
訴訟代理人  黃啟倫律師
上  訴  人  日騰投資股份有限公司
法定代理人  丙○○
上  訴  人  浩宇投資股份有限公司
法定代理人  丙○○
上  訴  人  乙○○
被上訴人    甲○○
訴訟代理人  張迺良律師
            蔡亞寧律師
當事人間給付報酬事件，上訴人對於中華民國94年8月15日台灣
台北地方法院94年重訴字第718號第一審判決提起上訴，本院於
95年3月21日言詞辯論終結，判決如下：
    主  文
上訴駁回。
第二審訴訟費用由上訴人新第營造工程股份有限公司負擔1000分
之13，由上訴人日騰投資股份有限公司負擔1000分之35，由上訴
人浩宇投資股份有限公司負擔1000分之26，上訴人松德爾投資有
限公司負擔1000分之426，餘由乙○○負擔。
    事實及理由
壹、程序部分：
    本件上訴人日騰投資股份有限公司（下稱日騰公司）、上訴
    人浩宇投資股份有限公司（下稱浩宇公司）、乙○○均未於
    言詞辯論期日到場，核無民事訴訟法第386條所列各款情形
    ，爰依被上訴人之聲請，此部分准由其一造辯論而為判決。
貳、實體部分：
一、被上訴人主張：伊與乙○○間因有債權債務關係，經伊向台
    灣台北地方法院（下稱台北地院）取得94年度裁全字第1415
    號假扣押裁定，即向台北地院民事執行處聲請假扣押乙○○
    對第三人即上訴人新第營造工程股份有限公司（下稱新第公
    司）、日騰公司、浩宇公司及上訴人松德爾投資有限公司（
    下稱松德爾公司）之股權、投資額。惟新第公司、日騰公司
    、浩宇公司及松德爾公司以乙○○對其等之股權、投資額已
    移轉他人為由，具狀聲明異議，惟伊向國稅局調閱乙○○之
    財產歸屬資料清單所載，乙○○對新第公司、日騰公司、浩
    宇公司確實分別有30萬股、80萬股、60萬股之股份存在，乙
    ○○對松德爾公司有新台幣（下同）1,000萬元之投資額存
    在，伊認其等異議不實等情，爰依強制執行法第120條之規
    定，求為(一)確認乙○○對新第公司、日騰公司、浩宇公司上
    開之股權（即股份）存在。(二)確認乙○○對松德爾公司有
    1000萬元之投資額存在之判決（原審為被上訴人勝訴之判決
    ，新第公司、日騰公司、浩宇公司、松德爾公司及乙○○聲
    明不服，提起上訴）。並答辯聲明：上訴駁回。
二、新第公司、日騰公司、浩宇公司、松德爾公司及乙○○則以
    ：被上訴人所提財產歸屬資料清單所載乙○○於新第公司、
    松德爾公司、日騰公司、浩宇公司之投資所屬日期，均為92
    年間，自不得執該財產清單遽為乙○○對於上開公司有股權
    （即股份）或投資額存在；新第公司、日騰公司、浩宇公司
    、松德爾公司均未發行股票或股單，而股份有限公司未發行
    股票者，其股份轉讓之成立要件，只需當事人間具備要約與
    承諾之意思表示，即為已足，過戶手續僅為對抗要件，並非
    生效要件，自不得以乙○○尚未辦理過戶為由，即主張乙○
    ○有被上訴人所稱之股權存在，且乙○○對松德爾公司之出
    資，亦於執行法院為執行命令前經股東同意，即已依法移轉
    予第三人，被上訴人之請求顯無理由云云。並上訴聲明：(一)
    原判決廢棄。(二)被上訴人在第一審之訴駁回。
三、兩造不爭執事項：
    被上訴人主張其與乙○○間因有719萬元之債權債務關係，
    經其向台北地院取得94年度裁全字第1415號假扣押裁定，即
    台北地院民事執行處聲請假扣押乙○○對第三人即新第公司
    、日騰公司、浩宇公司及松德爾公司之股份、投資額，該執
    行命令並於94年4月6日送達，惟新第公司、松德爾公司、日
    騰公司、浩宇公司以乙○○對其等之股份、投資額已移轉他
    人為由，具狀聲明異議之事實，為兩造所不爭執（見本院卷
    第33頁、第65頁之筆錄），並有台北地院94年度裁全字第
    1415號假扣押裁定、北院錦94執全壬字第879號執行命令、
    聲明異議狀及送達證書可證（見原審卷第6頁至第8頁、第28
    頁至第31頁），堪信為真實。
四、本件經依民事訴訟法第463條準用同法第270條之1第1項第3
    款規定，整理並協議簡化爭點後，兩造同意就本院94年12月
    26日準備程序中，兩造協議簡化之爭點為辯論範圍（見本院
    卷第47頁、第48頁）。茲僅就兩造之爭執點，分述如下：
    (一)關於乙○○是否於台北地院94年4月6日假扣押執行命令送
      達前，即已將其對新第公司、日騰公司、浩宇公司之股份
      移轉他人？經查：
      1.按實施查封後，債務人就查封物所為移轉、設定負擔或
        其他有礙執行效果之行為，對於債權人不生效力。扣押
        命令，送達於第三人時發生效力，強制執行法第51條第
        2項、第118條第2項前段分別定有明文。查新第公司、
        日騰公司、浩宇公司及松德爾公司均未發行股票或股單
        ，此亦為新第公司、松德爾公司所自認（見本院卷第65
        頁之筆錄），應依執行其他財產權方法為執行，則執行
        法院執行命令之效力，應自送達於第三人時發生效力。
        本件執行命令於94年4月6日送達於新第公司、日騰公司
        、浩宇公司及松德爾公司，為兩造所不爭執（見本院卷
        第33頁之筆錄），且有送達證書可查（見原審卷第28頁
        至第31頁），足見執行命令應自該日發生效力。
      2.被上訴人主張乙○○所持有之新第公司、日騰公司、浩
        宇公司之股份各30萬股、80萬股、60萬股，乙○○係以
        1股1元移轉，共170萬元，縱上開股份乙○○已移轉他
        人，亦係在台北地院94年4月6日假扣押執行命令送達後
        始移轉，對伊不生效力等語。查被上訴人以750萬元將
        土地出賣予乙○○，乙○○尚積欠尾款719萬元之事實
        ，為兩造所不爭執（見本院卷第65頁之筆錄）；又新第
        公司對股份係以1股1元移轉不爭執（見本院卷第65頁之
        筆錄）。被上訴人曾對乙○○聲請假扣押，經台北地院
        94年度裁全字第1415號裁定准許被上訴人供擔保後為假
        扣押，嗣台北地院民事執行處核發執行命令，禁止乙○
        ○就其對第三人新第公司、日騰公司、浩宇公司及松德
        爾公司之股權（即股份）、股利、股息範圍內為轉讓或
        其他處分之行為，並禁止第三人就上開股份為移轉過戶
        之行為，有假扣押裁定及執行命令可考（見原審卷第6
        頁、第7頁）。
        (1)關於日騰公司、浩宇公司部分：
          查乙○○雖提出證券交易稅一般代徵稅額繳款書以證
          明其所持有之日騰公司、浩宇公司股份確有移轉（見
          原審卷第11頁之繳款書）。惟依證券交易稅條例第3
          條規定，證券交易稅應由代徵人於每次買賣交割之當
          日代徵，並於代徵之次日，填具繳款書向國庫繳納之
          。觀諸系爭證券交易稅一般代徵稅額繳款書上亦明載
          「限繳日期」為「交割之次日」，而乙○○將其對日
          騰公司、浩宇公司之股份轉讓予他人，其完稅日期分
          別為94年4月20日及94年4月18日（見原審卷第11頁之
          繳款書），尚難謂系爭股份之真實買賣交割日確為94
          年4月11日。縱系爭之股份轉讓日為系爭證券交易稅
          一般代徵稅額繳款書上填載之「買賣交割日期」94年
          4月11日，惟系爭執行命令既於94年4月6日送達，此
          為兩造所不爭執。則乙○○買賣交割日期為94年4月
          11日，亦屬查封後所為之處分行為，對被上訴人自不
          生效力。是被上訴人主張乙○○對日騰公司、浩宇公
          司之股份存在等語，應屬可取。
        (2)關於新第公司部分：
          乙○○抗辯伊所有之新第公司股份已於93年5月2日移
          轉予松德爾公司，故伊並未持有新第公司之股權云云
          。查依前開證券交易稅條例第3條之規定，系爭證券
          交易稅一般代徵稅額繳款書上已記載「限繳日期」為
          「交割之次日」，而乙○○將其對新第公司之股份轉
          讓予他人，其完稅日期雖為93年8月2日（見本院卷第
          29頁之繳款書），惟依94年3月10日向國稅局所查詢
          之乙○○財產資料，仍記載該筆乙○○投資新第公司
          之股份金額（見原審卷第12頁之財產歸戶清單）。縱
          如乙○○所陳於93年5月2日將其所有之新第公司股份
          轉讓予松德爾公司，惟轉讓部分股數後，於94年3月
          10日向國稅局所查詢之乙○○財產資料，足證仍記載
          有股份存在，既未辦理變更登記，自不得以之對抗第
          三人。是乙○○所為之上開抗辯，殊不足取。
    (二)關於乙○○是否於台北地院94年4月6日假扣押執行命令送
      達前，已將其對松德爾公司之投資額移轉他人？經查：
      1.按有限公司應載明資本總額及各股東出資額。登記事項
        有變更時，除繼承之登記應於繼承開始後六個月內為之
        外，應於十五日內申請為變更登記。公司設立登記後，
        有應登記之事項而不登記，或已登記之事項有變更而不
        為變更之登記者，不得以其事項對抗第三人，公司法第
        113條、第41條第4款、第14條、第12條分別定有明文。
        又按公司設立登記後有應登記之事項而不登記，或已登
        記之事項有變更而不為變更之登記者，不得以其事項對
        抗第三人，公司法第12條定有明文，故已登記之事項有
        變更，一經登記，即得對抗第三人（最高法院73年度台
        上字第1727號判決意旨參照）。又公司法第12條規定「
        公司設立登記後，有應登記之事項而不登記，或已登記
        之事項有變更而不為變更之登記者，不得以其事項對抗
        第三人」，與民法第31條「法人登記後，有應登記之事
        項而不登記，或已登記之事項有變更而不為變更登記者
        ，不得以其事項對抗第三人」之規定，完全相同，均僅
        規定「不得以其事項對抗第三人」，而與公司法第27條
        第4項、第36條、第56條、第86條、第208條第6項等條
        文規定「不得對抗善意第三人」不同，故通說認為所謂
        不得對抗第三人，乃為絕對的不得對抗，不問該第三人
        為善意或惡意（司法院72年5月2日第三期司法業務研究
        會司法院研究意見-見本院卷第67頁之研究意見）。
      2.乙○○抗辯伊所有之松德爾公司投資額1,000萬元，於
        系爭假扣押執行命令送達前，即已依法移轉999萬9,000
        元於第三人云云，並提出股東同意書、松德爾公司公司
        章程為證（見原審卷第9頁、第10頁）。查依上開松德
        爾公司之股東同意書上，日期記載為94年2月1日，惟有
        限公司修正章程時，應於15日內申請變更登記，已如前
        述。而松德爾公司係於94年4月21日始向台北市商業管
        理處遞件申請辦理變更登記，並於94年4月29日補正文
        件及繳交罰款後，台北市政府始於94年5月初核准該變
        更登記（見原審卷第34頁、第35頁之變更登記申請書、
        台北市政府之函文）。足證松德爾公司辦理章程變更手
        續係在94年4月6日松德爾公司收受執行命令後。是縱乙
        ○○將其出資額其中之999萬9,000元於94年2月1日已移
        轉予訴外人陳振安（見原審卷第9頁之股東同意書），
        惟松德爾公司既未於94年4月6日假扣押執行命令送達前
        為股東出資額之變更登記，依公司法第12條之規定，自
        不得對抗被上訴人。是乙○○所為之上開抗辯，亦不足
        取。
五、綜上所述，被上訴人依據強制執行法第120條之規定，請求
    確認乙○○對新第公司有30萬股之股權（股份）存在；對日
    騰公司有80萬股之股權（股份）存在；對浩宇公司有60萬股
    之股權（股份）存在；對松德爾公司有1,000萬元之出資額
    存在，自屬正當，應予准許。從而原審所為乙○○、新第公
    司、日騰公司、浩宇公司、松德爾公司敗訴之判決，理由雖
    不盡相同，惟結論並無二致，上訴論旨仍執陳詞，求予廢棄
    改判，仍應認為無理由，應駁回其上訴。
六、至兩造其餘之攻擊或防禦方法及所用之證據，經本院斟酌後
    ，認為均不足以影響本判決之結果，爰不逐一論列，併此敘
    明。
七、據上論結，本件上訴無理由，依民事訴訟法第449條第2項、
    第463條、第385條第1項前段、第78條、第85條第1項但書，
    判決如主文。
中    華    民    國    95    年    4     月     3    日
                  民事第七庭  審判長法  官  鄭三源
                                    法  官  黃嘉烈
                                    法  官  王聖惠
正本係照原本作成。
如不服本判決，應於收受送達後20日內向本院提出上訴書狀，其
未表明上訴理由者，應於提出上訴後20日內向本院補提理由書狀
（均須按他造當事人之人數附繕本）上訴時應提出委任律師或具
有律師資格之人之委任狀；委任有律師資格者，另應附具律師資
格證書及釋明委任人與受任人有民事訴訟法第466條之一第一項
但書或第二項（詳附註）所定關係之釋明文書影本。
中    華    民    國    95    年    4     月    4     日
                                    書記官  陳樂觀
附註：
民事訴訟法第四百六十六條之一（第一項、第二項）：
對於第二審判決上訴，上訴人應委任律師為訴訟代理人。但上訴
人或其他法定代理人具有律師資格者，不在此限。
上訴人之配偶、三親等內之血親、二親等內之姻親，或上訴人為
法人、中央或地方機關時，其所屬專任人員具有律師資格並經法
院認為適當者，亦得為第三審訴訟代理人。


司法院資訊處製作；財團法人民間司法改革基金會備份。
